【裁判字號】    90,交上易,303
【裁判日期】    901002
【裁判案由】    過失致死
【裁判全文】
臺灣高等法院刑事判決                            九十年度交上易字第三三號
    上  訴  人
    即  被  告  甲○○
右上訴人因過失致死案件，不服臺灣板橋地方法院九十年度交易字第一三七號，中華
民國九十年六月五日第一審判決（起訴案號：臺灣板橋地方法院檢察署八十九年度偵
字第一六四七六號）提起上訴，本院判決如左：
    主  文
上訴駁回。
甲○○緩刑參年。
    事實及理由
一、本案經本院審理結果，認第一審以上訴人即被告甲○○犯刑法第二百七十六條第
    一項之罪，並以被告對於未發覺之罪自首而受裁判，應依法減輕其刑及審酌被告
    犯後態度，過失程度及其已賠償被害人等一切情狀，量處有期徒刑六月，並諭知
    易科罰金之折算標準為三百元折算一日，認事用法及量刑均無不當，應予維持，
    並引用附件第一審判決書記載之事實、證據及理由。
二、被告上訴意旨：伊感覺所騎機車可能爆胎，甫靠邊停車並下車查看，未及擺置故
    障標誌，被害人即路過並因閃避不及而滑倒，被害人並未擦撞被告，本件被告雖
    有輕微過失，但大部分均為被害人之過失，伊已與被害人家屬達成和解，請宣告
    緩刑等語。
三、本院查，被告於警訊時已坦承被害人之機車「輕微擦撞」被告之腰背（見相驗卷
    第九、十頁反面）。嗣於檢察官訊問時亦供稱：伊行經浮洲橋時，發覺機車後輪
    爆胎，打右方向燈慢慢停靠路旁後，下車站立在車旁彎腰趴著查看車輪時，就聽
    到被害人機車擦撞伊的腰背，伊抬頭發現被害人已倒在車下等情（見相驗卷第十
    九頁反面）。被告所辯未擦撞云云，已不足採。又被告停車後猶站立車旁彎腰趴
    看車輪，可見被害人所騎乘之機車輕微擦撞被告之際，被告早已停車，被告所辯
    不及擺置故障標誌云云，亦不可採。綜上所述，原審以被告應注意於橋樑不得臨
    時停車，機車發生故障不能行駛，應即設法移置於無礙交通之處，竟未移置亦未
    豎立車輛故障標誌，貿然於夜間將故障機車臨時停於橋樑車道上檢查，致被害人
    騎乘重型機車因閃避操控不當，擦撞被告之背部而人車失控滑倒，並與案外人徐
    博正所駕駛之自用小客車碰撞致死，認被告就事故之發生有過失，核無違誤。被
    告上訴指摘原審判決不當，為無理由，應予駁回。
四、末查，被告前未曾受有期徒刑以上刑之宣告，有台灣高等法院檢察署刑案紀錄簡
    覆表在卷可按，其經本案刑之宣告後，當能知所警惕而無再犯之虞，被告且與被
    害人家屬和解，有和解書可按，本院認對被告所宣告之刑以暫不執行為適當，爰
    併宣告後緩刑三年，以啟向上。
據上論斷，應依刑事訴訟法第三百七十三條、第三百六十八條、刑法第七十四條第一
款，判決如主文。
本案經檢察官鍾鳳玲到庭執行職務。
中      華      民      國   九十   年     九       月    二十八        日
                             台灣高等法院刑事第七庭
                                    審判長法  官  吳  啟  民
                                          法  官  施  俊  堯
                                          法  官  林  瑞  斌
右正本證明與原本無異。
不得上訴。
                                          書記官  丁  淑  蘭
中      華      民      國     九十     年     十     月       二       日
附錄：本案論罪科刑法條全文
刑法第二百七十六條第一項
因過失致人於死者，處二年以下有期徒刑、拘役或二千元以下罰金。
附件﹕
臺灣板橋地方法院刑事判決                          九十年度交易字第一三七號
    公  訴  人  臺灣板橋地方法院檢察署檢察官
    被      告  甲○○  男五十九歲（民國○○年○月○日生）
                        住臺北縣板橋市○○街二四巷十五號
                        身分證統一編號：Ｆ一五八六一六號
    選任辯護人  鍾開榮律師
右列被告因過失致死案件，經檢察官提起公訴（八十九年度偵字第一六四七六號），
本院判決如左：
    主  文
甲○○因過失致人於死，處有期徒刑陸月，如易科罰金，以參佰元折算壹日。
    事  實
一、甲○○於民國八十八年七月二十七日二十二時十分許，騎乘車牌號碼ＱＵＬ—３
    ３７號輕型機車，沿台北縣板橋市浮洲橋，由樹林市往土城市方向行駛，途經前
    開橋樑時因機車發生故障，原應注意於橋樑不得臨時停車，機車發生故障不能行
    駛，應即設法移置於無礙交通之處，該故障車輛在未移置前或移置後均應豎立車
    輛故障標誌，不得將故障車輛停於橋樑車道上檢查，影響行車安全，而依當時情
    形又無不能注意之情事，竟疏於注意，貿然於夜間將故障機車臨時停於橋樑車道
    上檢查，又未豎立車輛故障標誌，致郭力瑋騎乘之車牌號碼ＱＪＴ—０７３號重
    型機車因閃避操控不當，擦撞甲○○之背部而人車失控滑倒，嗣內側車道直行行
    駛駕駛車牌號碼ＡＴ—８３２８之自用小客車之徐博正（另經檢察官為不起訴處
    分），突遇倒地之郭力瑋無從防範，遂與郭力瑋所駕駛之機車發生碰撞，致郭力
    瑋遭夾於該自用小客車之底盤下，受有顱內、胸內出血及頭部、胸部外傷等傷害
    ，經送醫後於同年七月二十八日上午十一時許宣告死亡。甲○○於肇事後，在未
    被有偵查犯罪職權之機關或公務員發覺前，即主動向前往現場處理之臺北縣警察
    局板橋分局大觀分駐所警員施健志坦承其為肇事人而自首，嗣並接受裁判。
二、案經臺北縣警察局板橋分局報請台灣板橋地方法院檢察署檢察官相驗後偵查起訴
    。
    理  由
一、訊據被告甲○○對於被害人郭力瑋於上開時地因車禍傷重不治死亡之事實固不否
    認，惟辯稱：伊騎乘機車行經浮洲橋時，發覺機車後輪爆胎，且當時機車位置適
    值橋樑中央地段，伊不得已打右方向燈慢慢停靠路旁後，剛停放機車，欲做初步
    探視機車概況，尚來不及移置機車或豎立故障標誌之際，卻因被害人操作機車失
    當而致本件車禍發生，伊不得已之停車行為，尚符合道路交通安全規則之規定，
    且其係因車輪爆胎，急需做緊急之應變處理，若繼續駕駛機車，將導致被告本身
    之危險，並衍生其所附載之妻兒子女之生命、身體急迫危險將機車緩慢暫停路邊
    ，應屬不得已之避難行為云云。經查：按汽車駕駛人於橋樑處，不得臨時停車；
    又按本規則所稱汽車，指在道路上不依軌道或電力架線而以原動機行駛之車輛（
    包括機器腳踏車）。再按車輛駕駛人駕駛車輛在中途發生故障不能行駛，應即設
    法移置於無礙交通之處，該故障車輛在未移置前應豎立車輛故障標誌。道路交通
    安全規則第二條第一項第一款、第一百十一條第一款、第一百十二條第十二款分
    別定有明文。本件被告騎乘機車自應注意上述道路交通安全規定。且被告自承：
    伊行經浮洲橋時，發覺機車後輪爆胎，打右方向燈慢慢停靠路旁後，下車站立在
    車旁彎腰趴著查看車輪時，就聽到被害人機車擦撞伊的腰背，伊抬頭發現被害人
    已倒在車下等情（見八十八年度相字第七八一號卷第十九頁反面），顯見被害人
    所騎乘之機車擦撞被告之際，被告並非處於剛停放機車，尚來不及移置機車之情
    狀，而被告雖因車輛故障不得已臨時停車，惟亦應依前揭規定於未移置前豎立車
    輛故障標誌，被告未豎立故障標誌，已據被告自承在卷，並有現場照片在卷可按
    。被告固得因車輛故障不得已臨時停車，惟停車後緊急狀態已過去，自無從再主
    張避難行為，而不遵守交通安全規則豎立故障標誌，恣意違法，被告所辯顯不足
    採。又有交通事故調查報告表一紙及現場、車損等照片十二幀附卷可稽，另本件
    車禍被害人郭力瑋因此死亡，亦經檢察官督同檢驗員相驗屬實，製有相驗筆錄、
    相驗屍體證明書各一紙在卷可憑。本件肇事時、地之天候、路況皆良好，則肇事
    當時，被告亦無不能注意之情事。其竟疏未注意及此，而貿然將故障之機車臨時
    停於橋樑上檢查，致被害人騎乘之機車因閃避操控不當，擦撞被告而失控滑倒，
    再與同向駛至之自小客車發生碰撞因而死亡，可證被告之臨時停車失當行為，顯
    有過失，且臺灣省車輛行車事故覆議鑑定委員會亦採相同見解，雖被害人疏未注
    意車前狀況閃避操控不當，於本件車禍之發生亦有過失，復有前揭意見書卷附可
    按，惟仍無解免於被告過失責任。本件事證明確，被告過失致死犯行已臻明確。
二、核被告所為，係犯刑法第二百七十六條第一項之過失致人於死罪。又被告肇事後
    於未被有偵查犯罪職權之機關或公務員發覺前，即主動向前往現場處理之臺北縣
    警察局板橋分局大觀分駐所警員坦承其為肇事人，嗣接受警偵訊亦坦承肇事，有
    本院向臺北縣警察局樹林分局查詢被告是否自首之回函一紙在卷可參，並經被告
    陳明屬實，為對於未發覺之罪自首而受裁判，應依法減輕其刑。爰審酌被告犯後
    態度，過失程度及其已賠償被害人，亦業經被害人之家屬供明在卷等一切情狀，
    量處如主文所示之刑，並諭知易科罰金，以示懲儆。又被告行為後原刑法第四十
    一條之規定：「犯最重本刑為三年以下有期徒刑之刑之罪，而受六月以下有期徒
    刑或拘役之宣告，因身體、教育、職業或家庭之關係或其他正當事由，執行顯有
    困難者，得以一元以上三元以下折算一日，易科罰金。」，已於九十年一月四日
    經修正為刑法第四十一條第一項，該規定為：「犯最重本刑為五年以下有期徒刑
    之刑之罪，而受六月以下有期徒刑或拘役之宣告，因身體、教育、職業或家庭之
    關係或其他正當事由，執行顯有困難者，得以一元以上三元以下折算一日，易科
    罰金。但確因不執行所宣告之刑，難收矯正之效，或難以維持法秩序者，不在此
    限。」，並於同年月十日經總統公布施行，經新舊法比較結果，修正後之新法對
    被告易科罰金之宣告並不生影響，爰適用裁判時之新法諭知易科罰金之折算標準
 。
據上論斷，應依刑事訴訟法第二百九十九條第一項前段，刑法第二條第一項前段、第
二百七十六條第一項、第六十二條前段、第四十一條第一項前段，罰金罰鍰提高標準
條例第一條前段、第二條，判決如主文。
本案經檢察官陳銘詳到庭執行職務。
中      華      民      國    九十      年      六      月      五      日
                                      臺灣板橋地方法院交通法庭
                                        法    官    徐  子  涵


司法院資訊處製作；財團法人民間司法改革基金會備份。
